臺灣高等法院刑事判決
111年度原上訴字第127號
上  訴  人  
即  被  告  高子傑



選任辯護人  賴鴻齊律師（法律扶助律師）
上列上訴人即被告因違反毒品危害防制條例案件，不服臺灣新北
地方法院110年度原訴字第76號，中華民國111年3月23日第一審
判決（起訴案號：臺灣新北地方檢察署110年度偵字第12711號）
，提起上訴，本院判決如下：
    主      文
上訴駁回。 
    事實及理由
壹、本院審理範圍
    查本案係在刑事訴訟法第348條於民國110年6月18日修正施
    行後，始於111年7月7日因上訴而繫屬本院（見本院卷第3頁
    原審法院函上本院收文章），自應適用修正後之現行刑事訴
    訟法第348條規定判斷上訴範圍（最高法院刑事大法庭110年
    度台上大字第5375號裁定意旨參照）。觀諸上訴人即被告高
    子傑（下稱被告）上訴書狀所載及其辯護人於本院審判中所
    述，已明示僅就刑一部提起上訴，則依現行刑事訴訟法第34
    8條第3項規定及其修法理由，本院審理範圍自僅及於原判決
    關於被告之刑部分，被告未表明上訴之原判決關於犯罪事實
    、所犯法條、沒收等其餘部分，則不屬本院審判範圍，且就
    犯罪事實、所犯法條等認定，均逕引用第一審判決書所記載
    之事實、證據及理由（如附件）。
貳、駁回上訴之理由
一、被告上訴意旨略以：伊所持有第三級毒品咖啡包50包，其中
    含有第三級毒品4-甲基甲基卡西酮之純質淨重約7.82公克，
    毒品成分含量不多，與大宗走私或利用幫派組織結構販賣者
    相較，對社會造成之危害尚無從與大宗販賣或組織型毒販相
    提並論，斟酌伊意圖販賣而持有之第三級毒品數量不多，其
    目的僅在謀取蠅頭小利，尚有可資憫恕之處，請求再依刑法
    第59條規定減輕其刑，並請考量伊犯後態度、犯罪動機、參
    與程度及家庭狀況（伊父為重度身心障礙患者，且伊育有2
    名未成年子女，需伊照料及維持生計）等情，予以從輕量刑
    ，且與伊另涉之販賣第三級毒品未遂罪（臺灣臺北地方法院
    110年度原訴字第22號，現上訴中）合併審理，並宣告緩刑
    等語。
二、經查：
　㈠原審認定被告所為，係犯毒品危害防制條例第9條第3項、第5
    條第3項之意圖販賣而持有混合二種以上第三級毒品罪，合
    先敘明。
  ㈡關於刑之加重、減輕：
　⒈被告犯意圖販賣而持有混合二種以上第三級毒品罪，爰依毒
    品危害防制條例第9條第3項規定，適用意圖販賣而持有第三
    級毒品罪之法定刑，並加重其刑。
　⒉按毒品危害防制條例第17條第2項規定，犯同條例第4條至第8
    條之罪於偵查及歷次審判中均自白者，減輕其刑。本案被告
    所犯意圖販賣而持有混合二種以上第三級毒品罪，其基本構
    成要件所屬之同條例第5條第3項既在「第4條至第8條」之範
    圍內，且被告於偵查中、原審及本院審判中均坦承犯行（被
    告於本院審判中雖未到庭，惟其辯護人所提刑事辯護狀既已
    載明「原審判決認定之犯罪事實及罪名，被告均甘服並坦承
    」等語，仍寬認其於本院審判中亦有自白），爰依毒品危害
    防制條例第17條第2項規定減輕其刑，並與上開加重其刑事
    由依法先加後減之。
　⒊復按對於未發覺之罪自首而受裁判者，得減輕其刑，刑法第6
    2條前段定有明文。又刑法第62條所稱之發覺犯罪事實，祇
    須有偵查犯罪職權之公務員，已知該犯罪事實之梗概為已足
    ，無須確知該犯罪事實之真實內容為必要；而所知之人犯，
    亦僅須有確切之根據，可為合理之懷疑，即為犯罪業已發覺
    ，不以確知其人為該犯罪之真兇無訛為必要（最高法院96年
    度台上字第5877號判決意旨參照）。查員警於110年3月9日
    晚間11時58分巡經新北市○○區○○街000號前，因見車牌號碼0
    00-0000號自用小客車形跡可疑而上前盤查，該車上共有3人
    即被告、陳妍及湯峻生，員警盤查被告時，被告神色緊張且
    眼神游移，依員警從警執法經驗，便請被告打開該車輛後車
    廂，經被告打開該車輛後車廂，員警於目視可及之範圍見後
    車廂裝有本案毒品咖啡包50包而依法查扣，被告始坦承該等
    毒品咖啡包為其所有等情，有110年1月24日員警職務報告書
    在卷可查（見原審卷第77頁），是被告在員警已於其所搭乘
    之自小客車後車廂內發現本案毒品咖啡包後，始坦承持有該
    等毒品咖啡包，則揆諸上開說明，自與自首之要件未合。
　⒋原審同上見解，而為法定刑之加重、減輕，核其此部分所認
    並無違誤（原判決雖漏載「先加後減」之旨，惟由本判決逕
    予補充即可，無須撤銷改判）。
  ㈢按刑事審判旨在實現刑罰權之分配的正義，故法院對有罪被
    告之科刑，應符合罪刑相當之原則，使輕重得宜，罰當其罪
    ，以契合社會之法律感情，此所以刑法第57條明定科刑時應
    審酌一切情狀，尤應注意該條所列10款事項以為科刑輕重之
    標準，俾使法院就個案之量刑，能斟酌至當；而量刑輕重係
    屬事實審法院得依職權自由裁量之事項，苟已斟酌刑法第57
    條各款所列情狀而未逾越法定刑度，不得遽指為違法（最高
    法院72年度台上字第6696號判決意旨參照）。查原判決業以
    行為人之責任為基礎，審酌被告明知毒品對於他人身心健康
    之戕害非輕，竟漠視法令禁制，意圖販賣而持有混合二種以
    上第三級毒品，且該等毒品業以咖啡包之形式包裝，若日後
    順利售出，勢必增加毒品流入市面之危險，惟念及被告犯後
    坦承犯行，兼衡其違犯本案之動機、目的、手段、情節，及
    其持有毒品數量非少等所生危害程度，並考量被告之素行、
    智識程度、自陳之家庭生活經濟狀況等一切情狀，量處有期
    徒刑2年，應已充分斟酌被告之犯罪情節、犯後態度及其個
    人狀況等情，依刑法第57條各款事項而為量刑，經核原審所
    處之刑並無濫用裁量權、違反罪刑相當原則等違法或不當情
    形。又審諸本案被告意圖販賣而持有之毒品咖啡包多達50包
    ，實具有相當程度之危害，縱將被告上訴所提及「毒品純質
    淨重之含量」、「尚無從與大宗販賣或組織型毒販相提並論
    」等節及其前述家庭狀況一併納入考量，仍難認原審所處刑
    度有何過重之情事，亦難認其犯罪情狀有何縱科以最低刑度
    猶嫌過重之顯可憫恕或情輕法重情況，而無從再依刑法第59
    條規定酌量減輕其刑。
　㈣另辯護人辯稱被告係受毒品上游威脅，始加入販賣工作，其
    僅係聽從上游指示，實際參與程度有限云云，惟辯護人所言
    被告「受上游威脅」、「僅聽從指示」等情，遍觀全卷查無
    實據可佐，本院尚難憑採。
三、從而，原判決關於被告之刑部分尚屬妥適，應予維持；被告
    就此部分提起上訴，為無理由，應予駁回。
參、不宣告緩刑之說明
　　被告前因犯販賣第三級毒品未遂罪，經臺灣臺北地方法院以
    110年度原訴字第22號判決處有期徒刑2年，上訴後分別經本
    院以111年度原上訴字第38號判決及最高法院以111年度台上
    字第2942號判決均駁回上訴而甫確定，有本院被告前案紀錄
    表在卷可憑，是其不符刑法第74條第1項所定緩刑之要件，
    無從宣告緩刑。又被告上訴意旨請求將本案與上開已確定之
    另案合併審理，本院亦難憑採，附此敘明。
肆、被告經合法傳喚，無正當理由不到庭，有本院送達證書、刑
    事報到單在卷可憑（見本院卷第89、91、95頁），爰不待其
    陳述逕行判決。
據上論斷，應依刑事訴訟法第368條、第371條、第373條，判決
如主文。
本案經檢察官莊勝博提起公訴，被告上訴後，檢察官葉建成到庭
執行職務。
中　　華　　民　　國　　111 　年　　9 　　月　　27　　日
                  刑事第四庭    審判長法  官  林柏泓
　　　　　　　　　　　　　　　　　　  法  官  錢衍蓁
　　　　　　　　　　　　　　　　　　  法  官  吳元曜
以上正本證明與原本無異。
如不服本判決，應於收受送達後20日內向本院提出上訴書狀，其
未敘述上訴之理由者並得於提起上訴後20日內向本院補提理由書
（均須按他造當事人之人數附繕本）「切勿逕送上級法院」。
                                      書記官  黃亮潔
中　　華　　民　　國　　111 　年　　9 　　月　　28　　日
附錄本案論罪科刑法條：
毒品危害防制條例第5條
意圖販賣而持有第一級毒品者，處無期徒刑或10年以上有期徒刑
，得併科新臺幣7百萬元以下罰金。
意圖販賣而持有第二級毒品者，處5年以上有期徒刑，得併科新
臺幣5百萬元以下罰金。
意圖販賣而持有第三級毒品者，處3年以上10年以下有期徒刑，
得併科新臺幣3百萬元以下罰金。
意圖販賣而持有第四級毒品或專供製造、施用毒品之器具者，處
1年以上7年以下有期徒刑，得併科新臺幣1百萬元以下罰金。
毒品危害防制條例第9條
成年人對未成年人販賣毒品或犯前三條之罪者，依各該條項規定
加重其刑至二分之一。
明知為懷胎婦女而對之販賣毒品或犯前三條之罪者，亦同。
犯前五條之罪而混合二種以上之毒品者，適用其中最高級別毒品
之法定刑，並加重其刑至二分之一。
附件：臺灣新北地方法院110年度原訴字第76號刑事判決
臺灣新北地方法院刑事判決             110年度原訴字第76號
公　訴　人　臺灣新北地方檢察署檢察官
被　　　告　高子傑　男　(民國00年0月00日生)
　　　　　　　　　　身分證統一編號：Z000000000號
　　　　　　　　　　住臺東縣○○市○○○街00○0號
　　　　　　　　　　居臺北市○○區○○街00巷00弄0號2樓
指定辯護人　本院公設辯護人張哲誠
上列被告因違反毒品危害防制條例案件，經檢察官提起公訴（11
0年度偵字第12711號），本院判決如下：
    主  文
高子傑犯意圖販賣而持有混合二種以上第三級毒品罪，處有期徒
刑貳年。扣案如附表所示之物均沒收。
    事  實
一、高子傑明知4-甲基甲基卡西酮、芬納西泮均係毒品危害防制
    條例所列管之第三級毒品，竟基於意圖販賣而持有第三級毒
    品之犯意，於民國110年2月底某日時，向真實姓名年籍不詳
    、綽號「老哥」之人（下稱「老哥」）以每包新臺幣（下同
    ）300元之價格購入如附表編號1所示含有上開毒品成分之毒
    品咖啡包（下稱本案毒品咖啡包）50包而持有之，伺機販賣
    牟利。嗣於110年3月9日晚間11時58分許，搭乘車牌號碼000
    -0000號自用小客車行經新北市○○區○○街000號前時為警攔查
    ，當場扣得如附表所示之物，始悉上情。
二、案經新北市政府警察局三重分局報告臺灣新北地方檢察署檢
    察官偵查起訴。
    理  由
一、證據能力
  ㈠按被告以外之人於審判外之言詞或書面陳述，除法律有規定
    者外，不得作為證據；又被告以外之人於審判外之陳述，雖
    不符同法第159條之1至第159條之4之規定，而經當事人於審
    判程序同意作為證據，法院審酌該言詞陳述或書面陳述作成
    時之情況，認為適當者，亦得為證據；而當事人、代理人或
    辯護人於法院調查證據時，知有第159條第1項不得為證據之
    情形，而未於言詞辯論終結前聲明異議者，視為有前項之同
    意，刑事訴訟法第159條第1項、第159條之5分別定有明文。
    查本件檢察官、被告高子傑及其辯護人就本判決所引用被告
    以外之人於審判外之言詞或書面陳述之證據能力，於準備程
    序、審判期日中均不爭執其證據能力，且迄至言詞辯論終結
    前亦未聲明異議，本院審酌該等具有傳聞證據性質之證據製
    作時之情況，尚無違法不當及證明力明顯過低之瑕疵，應無
    不宜作為證據之情事，認以之作為本案之證據，應屬適當，
    依刑事訴訟法第159條之5之規定，認該等證據資料均有證據
    能力。
  ㈡本判決所引用之非供述證據部分，與本案待證事實均有關連
    性，亦無證據證明係實施刑事訴訟程序之公務員以不法方式
    所取得，依刑事訴訟法第158條之4之反面解釋，當有證據能
    力，復於本院審理時，提示並告以要旨，使當事人及辯護人
    充分表示意見，自得為證據使用。
二、上開犯罪事實，業據被告於警詢、偵訊及本院準備程序、審
    理時均坦承犯行（見偵卷第7-8、67頁、本院卷第62-63、10
    5頁），並有證人陳妍、湯峻生於警詢時之證述在卷可佐（
    見偵卷第15、18頁），又扣案如附表編號1所示之物，鑑驗
    結果檢出第三級毒品4-甲基甲基卡西酮、芬納西泮成分，有
    新北市政府警察局扣押筆錄、扣押物品目錄表、內政部警政
    署刑事警察局110年5月5日鑑定書及查獲現場暨扣案物照片
    在卷可稽（見偵卷第22-24、38-44、88頁）。按販賣毒品屬
    嚴重違法行為，且4-甲基甲基卡西酮、芬納西泮等毒品並無
    公定價格，且可任意分裝或增減其份量，而每次買賣之價量
    ，亦隨時依雙方關係之深淺、當時之資力、需求程度及對行
    情之認知等因素而異其標準，非可一概而論，因之販賣之獲
    利，除經坦承犯行，或帳冊價量均臻明確外，委難察得實情
    ，而販賣之人從價差或量差中牟利方式雖異，惟其圖利之非
    法販賣行為則均相同，是縱未確切查得販賣賺取之實際差價
    ，但除別有事證，足認係按同一價格轉讓，確未牟利之情形
    外，尚難執此認非法販賣之事證有所不足，致知過坦承者難
    辭重典，飾詞否認者反得逞僥倖，而失情理之平。查被告於
    警詢時供稱；伊持有本案毒品咖啡包目的係要轉賣賺錢，以
    每包500元之價格販售等語（見偵卷第8頁），嗣於本院準備
    程序時供稱：伊如果把本案毒品咖啡包賣出去，1包要回給
    「老哥」300元等語（見本院卷第63頁），可見被告持有本
    案毒品咖啡包目的係為販售並從中賺取價差，具有販賣營利
    意圖甚明。綜上，足認被告上開自白與事實相符，堪予採憑
    ，應予論罪科刑。
三、論罪科刑
　㈠按毒品危害防制條例第9條第3項之立法說明，該條項所稱之
    混合，係指將二種以上之毒品摻雜調合，無從區分而言（如
    置於同一包裝）。依目前毒品查緝實務，施用混合毒品之型
    態日益繁多，且因混合毒品之成分複雜，施用後所造成之危
    險性及致死率均高於施用單一種類者，為加強遏止混合毒品
    之擴散，爰增訂第3項，規定犯同條例第4條至第8條之罪，
    而有混合二種以上毒品之情形者，加重其刑至二分之一。另
    本項係屬分則之加重，為另一獨立之犯罪型態，如其混合二
    種以上毒品屬不同級別，應依最高級別毒品所定之法定刑，
    並加重其刑至二分之一，例如販賣混合第三級及第四級毒品
    者，依販賣第三級毒品之法定刑處斷，並加重其刑至二分之
    一；如屬同一級別者，因無從比較高低級別，則依各該級別
    毒品所定之法定刑，加重其刑至二分之一。是毒品危害防制
    條例第9條第3項所謂之「混合」，自包括同一級別之二種以
    上毒品，與不同級別之二種以上毒品。故核被告所為，係犯
    毒品危害防制條例第9條第3項、第5條第3項之意圖販賣而持
    有混合二種以上第三級毒品罪。被告持有第三級毒品純質淨
    重5公克以上之低度行為，為其意圖販賣而持有之高度行為
    所吸收。被告犯意圖販賣而持有混合二種以上第三級毒品罪
    ，依毒品危害防制條例第9條第3項規定，適用意圖販賣而持
    有第三級毒品之法定刑，並加重其刑。公訴意旨認被告所為
    係犯毒品危害防制條例第5條第3項之意圖販賣而持有第三級
    毒品罪，尚有未洽，惟起訴之基本社會事實同一，並經本院
    告知被告變更後之上開罪名，而給予被告及其辯護人實質辯
    論之機會，已無礙當事人之攻擊防禦權，本院自得併予審理
    ，爰依法變更起訴法條。
　㈡又按毒品危害防制條例第17條第2項規定，犯第4條至第8條之
    罪於偵查及審判中均自白者，減輕其刑。本案被告於警詢、
    偵訊及本院準備程序、審理時均坦承犯行，業如前述，爰依
    毒品危害防制條例第17條第2項規定減輕其刑。復按對於未
    發覺之罪自首而受裁判者，得減輕其刑，刑法第62條第1項
    前段明定。又按刑法第62條所稱之發覺犯罪事實，祇須有偵
    查犯罪職權之公務員，已知該犯罪事實之梗概為已足，無須
    確知該犯罪事實之真實內容為必要；而所知之人犯，亦僅須
    有確切之根據，可為合理之懷疑，即為犯罪業已發覺，不以
    確知其人為該犯罪之真兇無訛為必要（最高法院96年度台上
    字第5877號判決參照）。查員警於110年3月9日晚間11時58
    分巡經新北市○○區○○街000號前，因見車牌號碼000-0000號
    自用小客車形跡可疑而上前盤查，該車上共有3人即被告、
    陳妍及湯峻生，員警請被告打開該車輛後車廂，並在被告打
    開該車輛後車廂，目視可及之範圍見後車廂裝有本案毒品咖
    啡包50包而依法查扣，被告始坦承該等毒品咖啡包為其所有
    等情，有110年1月24日職務報告書在卷可查（見本院卷第77
    頁），是被告在員警已於其所搭乘之自小客車後車廂內發現
    本案毒品咖啡包後，始坦承持有該等毒品咖啡包，揆諸上開
    說明，自與自首之要件未合。
　㈢爰以行為人之責任為基礎，審酌被告明知毒品對於他人身心
    健康之戕害非輕，竟漠視法令禁制，意圖販賣而持有混合二
    種以上第三級毒品，且該等毒品業以咖啡包之形式包裝，若
    日後順利售出，勢必增加毒品流入市面之危險，惟念及被告
    犯後坦承犯行，兼衡其違犯本案之動機、目的、手段、情節
    ，及其持有毒品數量非少等所生危害程度，並考量被告之素
    行、智識程度、於本院審理時所陳之家庭生活經濟狀況（見
    本院卷第106頁）等一切情狀，量處如主文所示之刑。
四、按違禁物，不問屬於犯罪行為人與否，沒收之；供犯罪所用
    、犯罪預備之物或犯罪所生之物，屬於犯罪行為人者，得沒
    收之，刑法第38條第1項、第2項前段明定。又犯毒品危害防
    制條例第4條至第9條、第12條、第13條或第14條第1項、第2
    項之罪者，其供犯罪所用之物，不問屬於犯罪行為人與否，
    均沒收之，毒品危害防制條例第19條第1項亦有明有明文。
    查扣案如附表編號1所示之物，鑑驗結果檢出第三級毒品4-
    甲基甲基卡西酮、芬納西泮成分，業如前述，且係供被告為
    本案犯行所用，均屬違禁物， 除取樣鑑驗用罄部分外，均
    應依刑法第38條第1項規定宣告沒收。又扣案如附表編號2所
    示之物，係「老哥」交予被告，用來聯繫販賣本案毒品咖啡
    包所用，業據被告於本院準備程序時供述在卷（見本院卷第
    63頁），屬供被告犯本罪所用之物，爰依毒品危害防制條例
    第19條第1項規定沒收。
據上論斷，應依刑事訴訟法第299條第1項前段、第300條，毒品
危害防制條例第5條第3項、第9條第3項、第17條第2項、第19條
第1項，刑法第11條、第38條第1項，判決如主文。
本案經檢察官莊勝博提起公訴，檢察官劉家瑜到庭執行職務。
中　　華　　民　　國　　111 　年　　3 　　月　　23　　日
                  刑事第九庭  審判長法　官  何燕蓉
　　　　　　　　　
　　　　　　　　　                  法  官  林米慧
　　　　　　　　　
　　　　　　　　　                  法  官  林翊臻
上列正本證明與原本無異。
如不服本判決，應於判決送達後20日內敘明上訴理由，向本院提
出上訴狀 (應附繕本) ，上訴於臺灣高等法院。其未敘述上訴理
由者，應於上訴期間屆滿後20日內向本院補提理由書「切勿逕送
上級法院」。
                                    書記官  郭佩瑜
中　　華　　民　　國　　111 　年　　3 　　月　　24　　日
附錄本案論罪科刑法條全文：
毒品危害防制條例第5條
意圖販賣而持有第一級毒品者，處無期徒刑或10年以上有期徒刑
，得併科新臺幣7百萬元以下罰金。
意圖販賣而持有第二級毒品者，處5年以上有期徒刑，得併科新
臺幣5百萬元以下罰金。
意圖販賣而持有第三級毒品者，處3年以上10年以下有期徒刑，
得併科新臺幣3百萬元以下罰金。
意圖販賣而持有第四級毒品或專供製造、施用毒品之器具者，處
1年以上7年以下有期徒刑，得併科新臺幣1百萬元以下罰金。

毒品危害防制條例第9條
成年人對未成年人販賣毒品或犯前三條之罪者，依各該條項規定
加重其刑至二分之一。
明知為懷胎婦女而對之販賣毒品或犯前三條之罪者，亦同。
犯前五條之罪而混合二種以上之毒品者，適用其中最高級別毒品
之法定刑，並加重其刑至二分之一。
附表：
編號 扣案物品 1 含第三級毒品4-甲基甲基卡西酮、芬納西泮成分之毒品咖啡包50包（驗餘淨重共計258.96公克） 2 蘋果廠牌行動電話1支（IMEI：000000000000000）